臺灣雲林地方法院民事判決　九十一年訴字第二○四號
　　原　　　告　甲○○
　　訴訟代理人　丙○○
　　被　　　告　乙　○
右當事人間請求侵權行為損害賠償事件，本院判決如左：
    主      文
被告應給付原告新台幣柒萬陸仟佰拾玖元。
原告其餘之訴駁回。
訴訟費用由被告負擔五十分之三，餘由原告負擔。
本判決原告勝訴部分，於原告以新台幣貳萬伍仟元為被告供擔保後，得假執行。
原告其餘假執行之聲請駁回。
    事      實
一、原告方面：
（一）聲明：被告應給付原告新台幣（下同）一百二十萬元，並願供擔保請准宣告假
      執行。
（二）陳述：
  １、被告於民國九十年三月十五日十八時三十分許，駕駛車號Ｃ五─一一四三號自
      小客車，沿雲林縣褒忠鄉○○○○○路由東向西方向行駛，途經上述路段田洋
      段五七號前，適原告由南往北欲穿越該路段，已越過路面邊線到達家門前，竟
      遭被告撞及身體右側，致使原告受有兩側脛腓骨骨折合併大面積皮層撕脫、頭
      部外傷、骨盆骨折等傷害，被告所犯過失傷害罪部分，業經鈞院以九十年度虎
      交簡字第一五六號判決確定在案，被告侵權行為事證明確，為此，爰依民法第
      一百八十四條第一項前段、第一百九十三條第一項、第一百九十五條第一項規
      定，提起本訴。
  ２、車禍發生時，原告之胞弟牽同原告穿越道路，當時原告已到達家門前，而遭為
      右方車之被告撞及，且被告為無照駕駛，原告對於本件車禍之發生無過失，鑑
      定意見書認為原告為肇事主因，顯有錯誤。
  ３、原告請求賠償金額為一百二十萬元，茲將原告之損害列明如下：
    (1)醫療費用部分：
      原告因本次車禍事故支出醫藥費用共四萬四千八百九十四元。
    (2)減少工作收入之損失部分：
      原告受傷前受僱證人黃昭讚，擔任板模放樣工一職，每月收入約四萬五千元，
      因受傷約十三月無法工作，減少工作收入共五十八萬五千元。
    (3)增加生活上之需要部分：
      原告因此車禍自雲林縣褒忠鄉與營新醫院間交通往來就醫，有乘坐計程車之必
      要，原告為此亦支出五萬元之交通費用。
    (4)精神慰撫金部分：
      原告受傷迄今尚無法獨力行走，爰請求精神慰撫金五十二萬零一百零六元。
  ４、綜上所述，原告所受之損害為醫療費用、工作收入減少、增加生活上需要及精
      神慰撫金一百萬元，共計一百二十萬元。因本件車禍原告並無肇事因素，自無
      庸負擔部分過失責任。
（三）證據：提出診斷證明書、工作證明書、醫療費用收據各一件、就醫醫療費用證
      明書三件、車禍現場照片九幀為證，並聲請訊問證人黃昭讚、呂振和。
二、被告方面：
（一）聲明：原告之訴駁回。
（二）陳述：
  １、被告係持有學習駕照之駕駛人，於九十年三月十五日駕駛上開自小客車在尚未
      左轉進入一五八縣道前，係由南向北方向行駛，遇交岔路口後左轉進入一五八
      縣道，由東向西行走，當時此一方向的路面較陡，速度大約四十到六十公里之
      間，因天色灰暗，被告將所駕駛之自小客車大燈打開，被告在撞到原告前雖有
      準備要加速，惟見到原告及證人呂振和後，便緊急煞車，當時原告酒後行走在
      快車道上，且由西向東即由雲林縣麥寮六輕出來之車輛係整排停滯不前，被告
      見對方車道突然閃出人影，便緊急煞車，惟仍閃避不及撞及原告，原告於發生
      車禍後係趴在自小客車之擋風玻璃上，顯係在快車道上正面撞擊原告；又被告
      為救治病患，並報警處理，又為避免後方車輛堵塞，便將所駕駛之自小客車停
      至教會門口，道路交通事故調查報告表所繪之現場圖有關被告靜止處非車禍發
      生後之位置。且原告經送醫急救後，警方通知嘉義華濟醫院必須進行酒測，經
      檢驗後發現原告血液中有高度之酒精反應，足見本件車禍原告應負主要之過失
      責任。
  ２、原告請求之金額，有如下可議之處，茲敘述如次：
    (1)醫療費用部分：
      原告在車禍發生前僅受有兩小腿骨折之傷害，且於事故前即領有殘障手冊，又
      原告係於九十年三月十五日因受傷住院，在同年七月十四日及八月三日如何住
      院，被告並不清楚，惟醫生曾囑咐原告後續應進行追蹤治療，以治療舊傷。此
      外，被告已為原告支付自入院治療起至出院期間之醫療費用。
    (2)減少工作收入損失部分：
      證人黃昭讚係自八十八年十月一日起聘僱原告，僱用期間約為一年，而本件車
      禍係發生於九十年三月十五日，在車禍發生時，證人黃昭讚已無聘請原告工作
      ，故不得請求此部分工作損失。
    (3)精神慰撫金部分：
      被告於原告車禍發生不久後，至醫院探視原告時，曾分別給付八千元、五千元
      與原告，共已給付現金一萬三千元。
  ３、基上所述，原告對於本件車禍之發生應負主要過失責任，且原告所請求賠償之
      金額，明顯過高。
（三）證據：提出診斷證明書、殘障手冊各一件為證。
三、本院依職權：
（一）函詢財政部中區國稅局有關兩造八十九年度財產申報資料及歸戶清單。
（二）函內政部警政署入出境管理局查詢被告之入出境資料。
（三）函第一產物保險股份有限公司（以下簡稱第一產物公司）是否給付強制汽車責
      任保險金。
（四）調閱本院九十年度虎交簡字第一五六號刑事卷宗（含偵卷、警卷）。
（五）函營新醫院有關原告就醫主訴之病因、車禍後所進行之手術是否為治療車禍之
      必要療程及車禍發生後是否對原告進行抽血檢測。
（六）函雲林縣政府社會局提供原告於八十八年一月間申請殘障手冊時所檢具之相關
      資料。
（七）函華濟醫院提供原告歷次病歷資料及車禍發生後所進行之酒精測驗報告。
    理      由
一、本件原告起訴主張：被告駕車沿雲林縣褒忠鄉○○○○○路由東向西方向行駛，
    途經上述路段田洋段五七號前，原告當時由南往北穿越道路，已越過路面邊線到
    達家門前，竟遭被告撞及身體右側，並受有兩側脛腓骨骨折合併大面積皮層撕脫
    、頭部外傷、骨盆骨折等傷害，原告對於系爭車禍無肇事因素，被告所犯過失傷
    害罪部分，業經刑事判決確定在案，被告侵權行為事證明確，爰依法提起本訴，
    請求被告應給付原告醫藥費用、減少工作收入之損失、增加生活上需要及精神慰
    撫金等，共一百二十萬元等語。
二、被告則以：其當日以時速約四十至六十公里之速度行駛於該路段，然沿雲林縣一
    五八縣道自麥寮往褒忠之方向因有自六輕廠下班之車潮，車輛均停滯不前，原告
    酒後突然自對向車道之車陣中走出，被告不及閃避撞擊原告，又為救治原告並方
    便往來車輛通行，始將車輛開至教會門口停放，原告應對本件車禍負主要之過失
    責任。另原告於車禍發生前便有舊疾，在車禍發生後，經醫生囑咐應治療舊疾，
    後續之療程是否為治療車禍所必要，應有疑問，且原告自入院起至出院期間之醫
    療費用，均已由被告支付完畢，並在探視時給付一萬三千元。再者，原告發生車
    禍時無工作，不得請求工作損失云云，資為抗辯。
三、原告起訴主張被告於上開時間、地點，駕駛車號Ｃ五─一一四三號自小客車，快
    速行駛於該路段，未注意車前狀況及未減速慢行，且依當時情形亦無不能注意之
    情事，適原告由南往北欲穿越該路段，因不及閃避，致其自小客車車頭正面衝撞
    原告，致使原告受有兩側脛腓骨骨折合併大面積皮層撕脫、頭部外傷、骨盆骨折
    等傷害，被告所犯過失傷害罪部分，業經本院虎尾簡易庭以九十年度虎交簡字第
    一五六號判處被告拘役二十日，如易科罰金，以三百元折算一日確定在案之事實
    ，業據其提出華濟醫院九十一年四月三日診斷證明書一件為證，並經本院依職權
    核對上開刑事卷宗（含警卷、偵卷）無訛，被告對於駕車肇事一節不爭執，自堪
    信原告主張為真實。
四、按因故意或過失不法侵害他人之權利者，負損害賠償責任。不法侵害他人之身體
    或健康者，對於被害人因此喪失或減少勞動能力或增加生活上之需要時，應負損
    害賠償責任。不法侵害他人之身體、健康、名譽、自由、信用、隱私、貞操，或
    不法侵害其他人格法益而情節重大者，被害人雖非財產上之損害，亦得請求賠償
    相當之金額。民法第一百八十四條第一項前段、第一百九十三條第一項及第一百
    九十五條第一項前段分別定有明文。被告對於本件車禍之發生既有過失責任，則
    原告請求損害賠償，即屬於法有據。茲就原告請求之賠償金額，逐項審酌如次：
（一）醫療費用部分：
      按汽車交通事故醫療費用中屬於全民健康保險局支出部份，因依全民健康保險
      法第八十二條之規定，受害人自因其該部分之損害賠償請求權已移轉給中央健
      康保險局，原告不得再向加害人請求。經查：原告自車禍發生後，分別於九十
      年三月十五日至四月十五日、九十年七月十四日至二十四日、九十年八月三日
      至十七日等三次在營新醫院住院就醫，醫藥費用自負額部分（應收額扣除健保
      申請額）為一萬二千九百零三元、二千五百三十六元、四千六百零二元，共二
      萬零四十一元；另車禍發生後，亦分別於九十年三月十五日、四月二十六日、
      五月二十九日（二次）、六月二十七日、七月十四日、八月一日在營新醫院進
      行七次外科門診，醫藥費用自負額部分（扣除健保給付）為二千二百十元等情
      ，業據原告提出醫療費用收據一件、醫療費用證明書三件（見本院卷第二十七
      頁至三十頁）為證，復為被告所不爭執，自應信為真實。另被告辯稱：其已為
      原告支付就醫住院時之醫療費用，相關收據已在檢察官偵查中提出等語，此固
      經原告所自認，惟細觀被告所提出之醫療費用收據，其上載明住院日期：九十
      年三月十五日，出院日期：九十年四月十五日一節，有住院費用收據（見偵卷
      第九、十頁）二件在卷可稽，是被告所繳付者，應係原告於九十年三月十五日
      至四月十五日住院期間所生之醫療費，至於原告其餘兩次之住院費用，則未經
      被告繳納，應堪以認定。再參以被告所提出之另紙華濟醫院醫療費用收據（見
      偵卷第八頁）所示，診療期間為九十年三月十五日，診療項目為門診，且看診
      類別為一般內科等情，亦有該醫療費用收據附卷可查，是原告主張之門診費用
      部分，係請求九十年三月十五日起至同年八月一日在營新醫院之外科門診所支
      出之費用，經核與被告為原告所繳納者，二筆係不同之醫療費用支出，自無庸
      再扣除此部分之醫療費用。此外，被告辯稱：原告於九十年七月十四日及八月
      三日住院係治療舊傷，非本件車禍所應支出之費用云云，並提出殘障手冊一件
      以佐其說。查：原告於八十七年間，檢具財團法人天主教若瑟醫院之身心障礙
      鑑定表，以其兩側股骨骨折併兩膝關節及左踝關節孿縮為由，向雲林縣政府社
      會局申領身心障礙手冊一節，有雲林縣政府社會局九十一年六月二十日九一府
      社助字第九一０六００三七０一號函附之身心障礙鑑定表（見本院卷第八十一
      頁至第八十七頁）一件附卷可稽，是原告自八十七年間起，左右下肢即有障礙
      存在，惟原告經此車禍後，亦受有兩側脛腓骨骨折合併大面積皮層撕脫、頭部
      外傷、意識障礙、兩股骨折「舊性」骨折、骨盆骨折等傷害，有營新醫院九十
      年五月二十九日診斷證明書（見警卷）一件附卷可參，益見原告在車禍發生後
      ，除所受舊有之「舊性」骨折外，尚有如右之傷害，亦堪已認定。且原告於九
      十年七月十四日住院係因傷口感染，有成為骨髓炎之虞慮，住院施行擴創手術
      為醫療上之必需，而同年八月間因右足皮膚壞死、缺損，故住院植皮手術為接
      續前次（七月份）住院之病情，為最終治療所必須，所有三次住院之治療皆為
      必要進行之手術等情，復有營新醫院九十一年五月二十四日九十一營新發字第
      一四七號函在卷可查，是以，原告雖於八十七年間已受有舊傷，惟實際上在車
      禍發生後已三次住院治療，且該等醫療亦為必要進行之手術，足見被告前揭所
      辯，應無可採。至於原告其餘支出之醫療費用，本院認為該等單據所列之醫療
      費用，均屬必要費用，而上開原告實際自付額之醫療費總和共九千三百四十八
      元（計算式：2536+4602+2210＝9348元），逾此範圍之請求，應予駁回。
（二）減少工作收入之損失部分：
      原告固主張其因本次車禍受傷十三個月無法工作，每月損失約四萬五千元，共
      減少五十八萬五千元之收入云云，惟查：原告係於八十八年十月一日起，受僱
      於證人黃昭讚在雲林縣麥寮六輕工作，而工作之內容為板模放樣工，僱用期間
      約為一年等情，有原告提出之工作證明（見本院卷第二十六頁）一件為證，並
      據證人黃昭讚到庭證述：「原告於八十八年十月間開始受僱於我從事板模工作
      ，期間大約一年左右，工作性質為放樣，也就是地基做好，幫忙打線，工作時
      間一天約八小時」（見本院九十一年六月十日準備程序筆錄）等語，是原告受
      證人黃昭讚僱用之期間為約自八十八年十月一日起至八十九年九月三十日止，
      而本件車禍係發生於九十年三月十五日，於發生車禍之當時，原告已無為證人
      黃昭讚工作。復參以原告於八十七年間為申領身心障礙手冊時所提出之身心障
      礙鑑定表中，已明確註明其無工作，且經鑑定後為肢體類中度殘障，亦有前開
      雲林縣政府社會局函（見本院卷第八十三、八十四頁）一件附卷可參。從而，
      原告此部分之請求，應屬無據。
（三）增加生活上之需要部分：
      原告另主張支出就醫時之計程車費用共五萬元，但未據提出任何證明，查原告
      所受之傷害為兩側脛腓骨骨折合併大面積皮層撕脫、頭部外傷、骨盆骨折等，
      且原告受傷之情形經本院當庭勘驗之結果為：「左大腿部分從膝蓋到骨盆處裡
      面都有鋼筋，左小腿部分裡面亦有鋼筋，左腳踝部分則烏黑腫脹，無法自由活
      動」（見本院九十一年五月十三日準備程序筆錄），其對於駕駛車輛已有重大
      影響，且原告係居住於雲林縣褒忠鄉，該處大眾交通工具不甚方便，原告主張
      就醫時搭乘計程車須另支出交通費用，應可採信，惟其既未提出任何證據證明
      其所受之損害，依民事訴訟法第二百二十二條第二項規定：「當事人已證明受
      有損害而不能證明其數額或證明有重大困難者，法院應審酌一切情況，依所得
      心證定其數額」，本院認為原告居住於雲林縣褒忠鄉，且均至台南縣新營市之
      營新醫院就醫，就醫之次數就住院往返部分共六次，門診部分（扣除與住院期
      間重覆者）往返共八次，總計自九十年三月十五日起至同年八月十七日止，共
      往返雲林縣褒忠鄉與台南縣新營市共十四次，每次計程車費用以一千元計算，
      在一萬四千元範圍內之支出應屬合理，則原告逾此部分之主張，不應准許。
（四）精神慰撫金部分：
      原告為四十年八月一日出生，國小畢業學歷，於八十九年度綜合所得稅之給付
      總額及歸戶財產清單上均無任何紀錄；被告為五十七年九月二十九日出生，大
      學畢業學歷，於八十九年度綜合所得稅各類給付總額為三十五萬五千六百五十
      元，於歸戶財產清單上無任何記錄等情，有財政部台灣省中區國稅局虎尾稽徵
      所九十一年五月二十七日中區國稅虎尾徵字第０九一０００五八九０號函附之
      各類所得資料清單、雲林縣政府社會局前揭函（分別見本院卷第五十七頁至六
      十頁、第八十三頁）各一件附卷可參。又本件原告因本次車禍受傷曾住院三次
      ，亦曾經接受數次手術，已如前述。是以，本院審酌前述兩造之身分、地位、
      經濟能力及原告所受之痛苦等情狀，認原告請求非財產上之損害賠償以二十萬
      元為適當，逾此部分之請求，不應准許。
（五）綜上所述，原告得請求醫療費用、減少工作收入之損失、增加生活上之需要部
      分及非財產上之損害賠償合計二十二萬三千三百四十八元（計算式：9348+140
      00+200000＝223348，尚未計算過失相抵，過失相抵之比例、金額詳後述）。
五、復按損害之發生或擴大，被害人與有過失者，法院得減輕賠償金額，或免除之。
    民法第二百十七條第一項，定有明文。經查：
（一）肇事現場為雲林縣一五八甲線九公里七百公尺處，道路型態為直路，速限四十
      公里，事故位置為快車道，路面狀況為乾燥、突出不平，道路無障礙。被告所
      駕駛之車牌號碼Ｃ五—一一四三號自用小客車，沿雲林縣褒忠鄉縣
      由東往西方向行駛，行經上開路段時，適原告由南往北欲穿越該路段；且肇事
      後之位置，被告所駕駛之上開自小客車，停放於上開路段快車道上，該自小客
      車右前輪距路面邊線約零點三公尺，右後輪距路面邊線約一點一公尺，是肇事
      後之位置，被告所駕駛之自小客車車身全部位於該路段之快車道上，而右後輪
      後方約三十點二公尺處，有長約六點五公尺之煞車痕等情，有雲林縣警察局於
      九十一年三月二十一日所報告之道路交通事故調查報告表一件、車禍現場照片
      （見警卷）六幀附卷可憑，足見被告所駕駛之自小客車未跨越行駛至路面邊線
      ，應堪以認定。
（二）又華濟醫院當日晚間醫治原告時，為原告所進行之酒精濃度檢測值顯示，原告
      於九十一年三月十五日晚間二十一時二十一分所檢驗出之酒精濃度高達３２８
      ｍｇ／ｄｌ（按：經換算後為１‧６４ｍｇ／ｌ），且達到該酒精濃度時，身
      體狀況會呈現呆滯木僵、昏迷、氣管有吸入嘔吐之虞等情，有華濟醫院九十一
      年六月十七日華（圖）字第九一０六一七０二號函附之酒精檢測報告、法務部
      法醫研究所八十七年十二月七日法醫所八七文理字第０六一一號函各一件在卷
      可查，參以原告於本院訊問時自承：「車禍發生時我走到什麼地方，我已忘記
      」（見本院九十一年六月十日準備程序筆錄）等語，顯見原告當時因酒後意識
      不清，已達幾近昏迷之狀態，故其行走於上開路段時，注意能力甚低，對於其
      行走至何處，更已無法記憶，是原告事後於本院審理時空言主張其已完全通過
      路面邊線，對於本件車禍之發生無過失責任云云，顯與事實不符，被告辯稱：
      「車禍是發生快車道上，原告當時是酒後行走於快車道上」等語，應屬可信。
（三）復根據道路交通事故調查報告表有關當事人駕駛執照種類一欄記載，被告為無
      駕駛執照一節，有前開調查報告表為證，是原告於車禍事故發生時，未領有駕
      駛執照，而駕駛執照固屬交通監理單位對駕駛人之必要行政管理，且係駕駛技
      術合格之驗證，原告對於自己利益的照顧與維護上顯有所疏懈，未領有駕駛執
      照即駕駛自小客車行駛於前開路段，對於本件車禍之發生，亦屬過失。被告辯
      稱：其為領有學習駕駛證之人云云，惟未提出任何證據以實其說，自難信為真
      實。
（四）綜右所述，被告為無駕駛執照之人，行車於道路上疏未注意車前狀況，依當時
      無不能注意之情事，且發生碰撞之地點係快車道上，對於本件車禍之發生，自
      應負過失責任；又原告穿越快車道時，應注意左右有無來車，依當時情形亦無
      不能注意之情事，竟酒醉行走於上開路段之快車道上，致使本件車禍之發生，
      兩造均有如上之過失，本院審酌兩造肇事原因力之強弱及以上各情，認本件原
      告為肇事主因，被告為肇事次因，且台灣省嘉雲區車輛行車事故鑑定委員會鑑
      定意見書（見偵卷）亦同本院之認定，故本件車禍原告應負百分之六十之過失
      責任，被告應負百分之四十之過失責任，並按其過失比例酌減其賠償金。原告
      本得請求之賠償金額為二十二萬三千三百四十八元，依被告負擔十分之四比例
      計算，則原告得請求之金額為八萬九千三百三十九元 (計算式：223348×0.4
      ＝89339.2小數點以下四捨五入)。此外，被告辯稱：其於原告就醫時，已給付
      一萬三千元等語，為原告所自認，自應信為真實，是上開原告計算過失相抵後
      ，所得請求之部分，經扣除已預先給付之一萬三千元部分後，原告尚得請求七
      萬六千三百三十九元（計算式：00000-00000＝76339）。
六、再按保險人依本法規定給付之保險金，視為加保人或被保險人損害賠償金額之一
    部分，加害人或被保險人受賠償請求時，得扣除之。強制汽車責任保險法第三十
    條定有明文。查：被告所駕駛之車號Ｃ五─一一四三號自小客車，投保訴外人第
    一產物公司之強制汽車責任，保險期間係自八十九年三月七日起至九十年三月七
    日止，另續保之保險期間自九十年三月十六日起至九十一年三月十六日止，因本
    件車禍係發生於九十年三月十五日，非於保險期間內發生保險事故，故訴外人第
    一產物公司不受理理賠等情，有第一產物公司九十一年六月十八日一產汽字第九
    一八二五號函（見本院卷第七十五頁）在卷可查，是車禍發生期間被告未投保強
    制汽車責任險，原告又未向財團法人汽車交通事故特別補償基金請領補償金，復
    未受領保險金，足見本件並無扣除保險金之問題，附此敘明。
七、從而，原告依據侵權行為法律關係，請求被告給付七萬六千三百三十九元，於法
    有據，應予准許。逾此部份之請求為無理由，應予駁回。
八、原告陳明願供擔保，聲請宣告假執行，經核其勝訴部分，於法並無不合，爰酌定
    相當之擔保金額宣告；至其敗訴部分，假執行之聲請已失所附麗，應予駁回。
據上論結，本件原告之訴為一部有理由，一部無理由，依民事訴訟法第七十九條但書
、第三百九十條第二項，判決如主文
中　　　華　　　民　　　國　　九十一　　年　　　八　　　月　  　七  　　日
                                臺灣雲林地方法院民事第二庭
~B審判長法官　陳宏卿
~B      法官　鍾貴堯
~B      法官　柯志民
右正本證明與原本無異。
如對本判決上訴，須於判決送達後二十日內向本院提出抗告狀。（須附繕本）
中　　　華　　　民　　　國　　九十一　　年　　　八　  　月　    七  　　日
~B法院書記官　張瑛瑢
